臺灣臺中地方法院行政訴訟判決
111年度交字第31號
原      告  王議霆  


被      告  新北市政府交通事件裁決處
                      設新北市○○區○○路○段000號2樓
代  表  人  李忠台    住同上
訴訟代理人  黃慧婷律師
上列當事人間交通裁決事件，原告不服被告民國110年12月27日
新北裁催字第48-GU0000000號裁決書，提起行政訴訟，本院判決
如下：
    主  文
原告之訴駁回。
訴訟費用新臺幣參佰元由原告負擔。
    事實及理由
一、程序事項：按行政訴訟法第237 條之7 規定，交通裁決事件
    之裁判，得不經言詞辯論為之。本件屬交通裁決事件，依兩
    造所述各節及卷內資料其事證已臻明確，本院認無經言詞辯
    論之必要，爰不經言詞辯論而為判決。
二、事實概要：原告於民國110年9月14日13時18分許，駕駛號牌
    299-TBF號普通重型機車（下稱系爭車輛），行經臺中市北
    屯區文心路與昌平路口，因「紅燈迴轉」之違規行為，為臺
    中市政府警察局第五分局（下稱舉發機關）員警認定原告違
    反道路交通管理處罰條例第53條第1項之規定，當場對原告
    掣開第GU0000000號舉發違反道路交通管理事件通知單。被
    告續於110年12月27日以新北裁催字第48-GU0000000號裁決
    書（下稱原處分），依道路交通管理處罰條例第53條第1項
    、第63條第1項第3款及「違反道路交通管理事件統一裁罰基
    準表」之規定，按期限內到案之基準，裁處原告第1階段罰
    鍰新臺幣（下同）1,800元，並記違規點數3點。原告不服，
    提起本件行政訴訟。
三、原告主張略以：
　㈠原告於系爭時、地固有面對圓形紅燈時超越停止線之違章行
    為，惟該路口無繪設路口範圍，而原告當時並無任何進入或
    穿越路口之企圖及行為，而係於昌平路行向號誌綠燈時，自
    停止線及行人穿越道之間地帶向左迴轉、緊貼文心路分隔島
    端點行駛後進入文心路對向車道續行，當僅構成道交條例第
    60條「不遵守標線」之違規。
　㈡原告對勘驗筆錄表示意見：原告於13：15：34至13：15：43
    時，係沿「介於停止線至枕木紋行人穿越道之間的柏油路面
    行駛並準備迴轉至對向車道」，並非直接行駛於枕木紋行人
    穿越道之上等語，並聲明：原處分撤銷，訴訟費用由被告負
    擔。
四、被告答辯則以：
  ㈠查交通部於109年11月2日發布之交路字第1095008804號函修
    正關於闖紅燈之定義及路口範圍之定義，其內容略以：「一
    、道路交通管理處罰條例……修正車輛「闖紅燈」行為之認定
    如下:(一)車輛面對紅燈亮起後，仍超越停止線至銜接路段
    ，含左轉、直行、迴轉及右轉(依箭頭綠燈允許行駛者除外)
    ，即視為闖紅燈之行為。(二)車輛面對紅燈亮起後,車身仍
    超越停止線並足以妨害其他方向人(若有行人穿越道)、車通
    行亦視同闖紅燈;若僅前輪伸越停止線者,則視為不遵守標線
    指示。」、「四、有關本部……平面交叉路口範圍修正如下:(
    一)劃有停止線者，自停止線標線劃設後(不含截角)所涵蓋
    之路面。」
  ㈡次查本件採證影片之截圖所示(被證5)，可知系爭違規地點為
    有繪設停止線之路口無誤，本件原告於文心路號誌為紅燈時
    ，穿越停止線並迴轉至對向車道(附件一「GU0000000.mkv」
    影片時間：2021/09/14 13:15:31-13:15:42)，原告亦自承
    其有超越停止線之違規行為，依上開交通部於109年11月2日
    發布之交路字第1095008804號函(被證6)之定義，原告既已
    超越停止線，即進入路口之範圍，其行為核屬闖紅燈之違規
    態樣，違規屬實，故被告依處罰條例第53條第1項規定裁處
    並無違誤，原告之主張無理由。
  ㈢再者，原告既為合法考領機車駕駛執照之人，有機車車籍查
    詢資料及駕駛人基本資料為憑（被證7），其對上述規定應
    知之甚詳，並應確實遵守。是原告前揭所述，無非單方所執
    之詞，委無足取等語，並聲明：原告之訴駁回，訴訟費用由
    原告負擔。
五、本院之判斷：
  ㈠按「汽車行駛至交岔路口，其行進、轉彎，應依下列規定：
    一、應遵守燈光號誌或交通指揮人員之指揮，遇有交通指揮
    人員指揮與燈光號誌並用時，以交通指揮人員之指揮為準。
    」、「汽車駕駛人，行經有燈光號誌管制之交岔路口闖紅燈
    者，處新臺幣1 千8 百元以上5 千4 百元以下罰鍰。」、「
    汽車駕駛人有下列各款所列條款之一者，除依原條款處罰鍰
    外，並予記點：三、有. . . 第53條. . . 情形之一者，各
    記違規點數3 點。」，道路交通安全規則第102 條第1 項第
    1 款、道路交通管理處罰條例第53條第1 項及第63條第1 項
    第3 款分別定有明文。有關「闖紅燈」行為之認定，依交通
    部82年4 月22日交路字第009811號函釋略以：「（一）車輛
    面對圓形紅燈時仍逕予穿越路口至銜接路段，含左轉、直行
    、迴轉及右轉（依箭頭綠燈允許行駛者除外）即視為闖紅燈
    之行為。（二）有繪設路口範圍者：車輛無視於紅燈警示，
    有穿越路口之意圖，而車身已伸入路口範圍亦視同闖紅燈；
    . . . 。（三）無繪設路口範圍者：以車輛無視於紅燈號誌
    ，而有穿越路口之企圖，其車身並已伸越停止線並足以妨害
    其他方向人（若有行人穿越道）、車通行者亦以闖紅燈論處
    ；. . . 。」，上開函釋皆係主管機關交通部本於職權所作
    成之解釋性行政規則，並未增加法律所無之限制，足堪為各
    級機關適用法律及民眾認知執法機關適用法律意見之參考。
    又依違反道路交通管理事件統一裁罰基準表之規定，機車駕
    駛人行經有燈光號誌管制之交岔路口闖紅燈，期限內繳納或
    到案聽候裁決者，統一裁罰基準1,800 元。
  ㈡經本院勘驗調查舉發機關提供之採證光碟，製成勘驗筆錄附
    卷為證（見本院卷第95頁），勘驗結果為：員警密錄器畫面
    時間2021/09/14 13：15：28時至13：15：33時，員警行走
    於文心路往西方向接近昌平路口之騎樓，當時文心路往西方
    向號誌顯示為圓形紅燈與左轉箭頭綠燈，一台牌號299-TBF
    號之普通重型機車(下稱系爭車輛）未等停紅燈即穿越停止
    線，並於13：15：34時至13：15：43時，文心路往西方向號
    誌轉為紅燈時，沿枕木紋行人穿越道行駛準備迴轉至對向車
    道（即昌平路往南方向）。
  ㈢依上開勘驗結果可知，原告騎乘系爭車輛，沿臺中市文心路
    往西方向行駛至昌平路口，面對該路口號誌顯示為圓形紅燈
    與左轉箭頭綠燈時，穿越停止線後迴轉至對向車道，適逢員
    警當場目睹，遂上前追蹤，製單舉發等情，並有舉發通知單
    （見本院卷第63頁）在卷可稽，足見原告確有於路口號誌為
    紅燈時，穿越停止線直接迴轉之事實。而該路口於路口醒目
    位置均已設置有燈光號誌，以管制文心路往西方向之行車得
    否進入相交道路，參照交通部62年7 月14日交路字第12815 
    號函釋有關交岔路口自何處算起：「未設置號誌燈者，自四
    個轉角處起算。設有號誌燈者，自燈柱起算。劃有停止標線
    ，自停止標線起算」，可知上開路口範圍之界定，自停止標
    線或燈柱起算。依上開說明，不論原告有無行駛於枕木紋行
    人穿越道上方，原告面對該路口號誌為紅燈時，應受該路口
    號誌之管制，惟原告竟面對紅燈之狀態下，穿越停止線沿著
    枕木紋行人穿越道迴轉至對向車道，屬於超越停止線進入路
    口範圍之情形，自符合「闖紅燈」之違規行為。故原告上開
    主張僅構成道交條例第60條「不遵守標線」之違規云云，不
    足為採。員警當場製單舉發原告違反道路交通管理處罰條例
    第53條第1 項之規定，洵屬於法有據。
  ㈣綜上所述，原告違規事證明確，被告依法所為原處分並無違
    誤，原告訴請撤銷，為無理由，應予駁回。
六、本件事證已臻明確，兩造其餘主張及陳述，經核於判決結果
    不生影響，爰不逐一論列，附此敘明。
七、本件第一審裁判費為300 元，應由原告負擔，爰確定第一審
    訴訟費用額如主文第2 項所示。
據上論結，本件原告之訴為無理由，依行政訴訟法第237 條之7
、第98條第1 項前段、第237 條之8 第1 項，判決如主文。
中　　華　　民　　國　　111 　年　　9 　　月　　2 　　日
　　　　　　　　　行政訴訟庭　法　官　楊萬益
以上正本證明與原本無異。
如不服本判決，應於判決送達後20日內，向本院提出上訴狀並表
明上訴理由（原判決所違背之法令及其具體內容或依訴訟資料可
認為原判決有違背法令之具體事實），其未表明上訴理由者，應
於提出上訴後20日內向本院補提理由書（上訴狀及上訴理由書均
須按他造人數附繕本，如未按期補提上理由書，則逕予駁回上訴
），並應繳納上訴裁判費新臺幣750元。
中　　華　　民　　國　　111 　年　　9 　　月　　2 　　日
　　　　　　　　　　　　　　　書記官　林柏名